---
title: "Lista 1 - Organização Industrial I"
author: "Gustavo Henrique"
date: '`r Sys.Date()`'
output: pdf_document
encoding: UTF-8
---

```{r, echo=FALSE}
## Instalando/Carregando pacotes necessários
pacman::p_load(tidyverse,
               stargazer,
               here,
               AER,
               rmarkdown)
```

```{r, echo=FALSE}
## Importando a base de dados
data = read.table(here("data", "data.txt"), header = TRUE, sep = ",")
```

# Parte I: Demanda logit
Considerando $s_{jt}$ como a participação de mercado da firma $j$ no mercado $t$ e $s_{0t}$ como a participação da opção externa, o componente fixo de utilidade é modelado por:

$$\delta_{jt}=log(s_{jt})-log(s_{0t})=\beta_{0j}+\beta_{1}x^{conv}_{jt}+\beta_{2}x^{spec}_{jt}-\alpha p_{jt}+\xi_{jt}$$

onde $x_{jt}^{conv}$ e $x_{jt}^{spec}$ são características do produto (canais convencionais e especiais), $p_{jt}$ é o preço e $\xi_{jt}$ representa choques não observados.

## Estratégia de Identificação
Para lidar com a endogeneidade dos preços, foram utilizados:

* Variáveis exógenas do modelo;

* **Instrumento de Hausman**: Média dos preços praticados pela firma em outras cidades da mesma região.

As hipóteses para validade do instrumento são:

- *Relevância*: Custos regionais são correlacionados entre cidades da mesma região;

- *Exclusão*: Choques específicos de custo e demanda não são correlacionados entre cidades, após controlar pelos preços.

## Programação
Abaixo segue código para geração dos resultados:
```{r}
## Limpando a base
data = data %>% 
  # Gerando dummies para cada firma
  mutate(j1 = case_when(
    j == 1 ~ 1,
    T ~ 0
  ),
  j2 = case_when(
    j == 2 ~ 1,
    T ~ 0
  )) %>% 
  group_by(t) %>%
  # Gerando variável da % de consumidores que escolhem a "outside option"
  mutate(ms0 = 1 - sum(ms)) %>%
  group_by(r, j) %>%
  # Gerando o instrumento (média dos preços da firma em outras cidades da mesma região)
  mutate(price_iv = (sum(price) - price) / (n() - 1)) %>% 
  # Gerando o componente fixo da utilidade
  mutate(delta_jt = log(ms)-log(ms0))

## Estimação
# OLS
ols_reg = ivreg(delta_jt ~ j1 + j2 + channels + channels_spec + price - 1, data=data)

# IV
iv_reg = ivreg(delta_jt ~ j1 + j2 + channels + channels_spec + price - 1 | j1 + j2 + channels + channels_spec + price_iv - 1, data=data)

## Visualização dos resultados
suppressWarnings(stargazer(ols_reg, iv_reg, type = 'text'))
```

## Interpretação dos resultados
Como podemos ver na tabela acima, temos $\hat{\alpha}_{OLS}=0.046<0.053=\hat{\alpha}_{IV}$, ou seja, a estimação via OLS subestima o efeito do preço. Podemos interpretar este resultado como evidência de que parte da variação em $\delta$ é explicada por fatores regionais não observáveis, de modo que o instrumento de Hausman corrige esse viés.

# Parte II: Demanda Logit com coeficientes aleatórios
Para capturar heterogeneidade dos consumidores, ampliamos o modelo com coeficientes aleatórios. Além do instrumento de Hausman, incluímos como instrumentos o número de canais convencionais e especiais oferecidos pela firma rival na mesma cidade.

## Cálculo do Market Share
Dado um vetor de componentes fixos $\delta$, o market share esperado da firma $j$ na cidade $t$ é:

$$s_{jt}(\sigma, \delta)=\int f(\delta_{jt}, \delta_{(-j)t}, \eta_{it})dF_{, \eta_{it}}=\int \frac{exp(\delta_{jt}+\sigma \eta_{it}p_{jt})}{1+exp(\delta_{1t}+\sigma \eta_{it}p_{1t})+exp(\delta_{2t}+\sigma \eta_{it}p_{2t})}dF_{\eta_{it}}$$

Na prática, aproximamos a integral por simulação com $H_s = 100$ sorteios de $\eta$ para cada cidade:

$$\tilde{s}_{jt}(\sigma, \delta)=\frac{1}{H_s}\sum_{i=1}^{H_s} \frac{exp(\delta_{jt}+\sigma \eta_{it}p_{jt})}{1+exp(\delta_{1t}+\sigma \eta_{it}p_{1t})+exp(\delta_{2t}+\sigma \eta_{it}p_{2t})}$$

## Estimação via GMM
A estimação dos parâmetros é feita via GMM, minimizando:

$$J(\beta, \sigma)=(\delta(\sigma)-X\beta)'Z(Z'Z)^{-1}Z'(\delta(\sigma)-X\beta)$$

onde, para cada $\sigma$, calculamos:

$$\beta(\delta(\sigma))=(X'Z(Z'Z)^{-1}Z'X)^{-1}X'Z(Z'Z)^{-1}Z'\delta(\sigma)$$

## Programação
Abaixo segue código para geração dos resultados:
```{r}
# Construindo os novos instrumentos
data = data %>%
  group_by(t)%>%
  # Instrumento de canais convencionais
  mutate(channels_iv = case_when(
    j == 1 ~ channels[j == 2],
    T ~ channels[j == 1]
  ),
  # Instrumento de canais especiais
  channels_spec_iv = case_when(
    j == 1 ~ channels_spec[j == 2],
    T ~ channels_spec[j == 1]
    ))

# Gerando a matriz X
X = as.matrix(data[,c("j1", "j2", "channels", "channels_spec", "price")])

# Gerando a matriz de instrumentos
Z = as.matrix(data[,c("j1", "j2", "channels", "channels_spec", "price_iv", "channels_iv", "channels_spec_iv")])


# Extraindo uma amostra de 100 indivíduos por cidade
set.seed(11)
n = length(unique(data$t))
ind = 100
eta = rnorm(n*ind)
eta = array(rep(eta,each=2),c(n*2,ind))

# Criando uma função para estimação da integral
integral_f = function(i,sigma,delta){
  # Encontrando linha da firma 1
  j = i - 1*(i%%2 == 0)
  # Gerando a lista
  lista = exp(delta[i] + sigma*data$price[i]*eta[i,])/(1 + exp(delta[j] + sigma*data$price[j]*eta[j,]) + exp(delta[j+1] + sigma*data$price[j+1]*eta[j+1,]))
  # Retornando a média
  return(mean(lista))
}

# Criando uma função que atualiza o delta, dado o sigma
delta_f = function(sigma){
  delta_old = rep(1,n*2)
  delta = rep(0,n*2)
  iter = 0
  maxiter = 10000
  while (max(abs(delta-delta_old)) > 1e-10) {
    iter = iter+1
    delta_old = delta
    # estimando a integral em cada linha
    integ = sapply(1:(n*2),function(i){integral_f(i,sigma,delta)})
    # atualizando o delta
    delta = delta + log(data$ms) - log(integ)
  } 
  return(delta)
}

# Criando uma função linear que retorna (beta_{0,1}, beta_{0,2}, beta_1, beta_2, -alpha)
coef_f = function(delta){
  return(solve(t(X) %*% Z %*% solve(t(Z) %*% Z) %*% t(Z) %*% X) %*% t(X) %*% Z %*% solve(t(Z) %*% Z) %*% t(Z) %*% delta)}

# Criando uma função gmm para dado sigma
gmm_f = function(sigma){
  delta = delta_f(sigma)
  return(t(delta - X %*% coef_f(delta)) %*% Z %*% solve(t(Z) %*% Z) %*% t(Z) %*% (delta - X %*% coef_f(delta)))
}

# Aplicando a função gmm no grid de sigma
gmm_grid = sapply(seq(0, 0.2, length.out = 40), gmm_f)

# Calculando o sigma
sigma_hat = seq(0, 0.2, length.out = 40)[which.min(gmm_grid)]

# Calculando os coeficientes
coef_hat = coef_f(delta_f(sigma_hat))

# Imprimindo o valor do sigma estimado
sigma_hat

# Imprimindo o valor dos coeficientes
coef_hat
```

## Resultados
Dos resultados acima, temos que o valor ótimo encontrado para $\sigma$ foi $\hat{\sigma}=0.067$, com estimativas finais:

- $\hat{\beta}_{01} = 1.97$

- $\hat{\beta}_{02} = 1.54$

- $\hat{\beta}_1 = 0.02$

- $\hat{\beta}_2 = 0.19$

- $\hat{\alpha} = 0.12$

# Parte III: Contrafactuais
## Estrutura de Precificação e Equilíbrio
Os preços de equilíbrio são obtidos por:

$$p=c-\left(\frac{\partial s_j}{\partial p_{j'}}\odot M\right)^{-1}s(p)$$

No cenário competitivo ($M = I_2$) e considerando o valor de $s_{jt}$ apresentado no item anterior, as CPO's são:

$$\frac{\partial s_j}{\partial p_{j}}=\int f(\delta_j, \delta_{-j}, \eta_i)[1-f(\delta_j, \delta_{-j}, \eta_i)](\sigma\eta_i-\alpha)dF_{\eta_i}$$

$$\frac{\partial s_j}{\partial p_{j'}}=-\int f(\delta_j, \delta_{-j}, \eta_i)f(\delta_{j'}, \delta_{-j'}, \eta_i)(\sigma\eta_i-\alpha)dF_{\eta_i}$$

## Programação
Abaixo segue código para geração dos resultados:
```{r}
# Extraindo uma amostra de 100 indivíduos na cidade representativa
set.seed(124)
eta2 = rnorm(100)

# Criando uma função p/ cálculo do market share
share_f = function(channel, channel_spec, price){
  
  # Calculando o delta
  delta = cbind(c(1,0), c(0,1), channel, channel_spec, price) %*% coef_hat
  
  # Criando uma função auxiliar para market share e gradiente
  aux_f = function(j){
    return(exp(delta[j] + sigma_hat * price[j] * eta2)/(1 + exp(delta[1] + sigma_hat * price[1] * eta2) + exp(delta[2] + sigma_hat * price[2] * eta2)))
  }
  
  # Calculando o market share
  share = c(mean(aux_f(1)), mean(aux_f(2)))
  return(share)
}

# Criando uma função p/ cálculo do eta da oferta
eta_f = function(M, channel, channel_spec, price){
  
  # Calculando o delta
  delta = cbind(c(1,0), c(0,1), channel, channel_spec, price) %*% coef_hat
  
  # Criando uma função auxiliar para market share e gradiente
  aux_f = function(j){
    return(exp(delta[j] + sigma_hat * price[j] * eta2)/(1 + exp(delta[1] + sigma_hat * price[1] * eta2) + exp(delta[2] + sigma_hat * price[2] * eta2)))
  }
  
  # Calculando o market share
  share = c(mean(aux_f(1)), mean(aux_f(2)))
  
  # Calculando os s
  s11 = mean((sigma_hat * eta2 + coef_hat[5]) * aux_f(1)*(1-aux_f(1)))
  s22 = mean((sigma_hat * eta2 + coef_hat[5]) * aux_f(2)*(1-aux_f(2)))
  s21 = -mean((sigma_hat * eta2 + coef_hat[5]) * aux_f(1) * aux_f(2))
  
  # Calculando s(.)M
  sM = M 
  sM[1,1] = s11*sM[1,1]
  sM[2,2] = s22*sM[2,2]
  sM[2,1] = s21*sM[2,1]
  sM[1,2] = sM[2,1]
  
  # Calculando o eta
  etaM = -solve(sM) %*% share
  return(etaM)
}

# Criando uma função p/ cálculo dos preços
price_f = function(M, channel, channel_spec){
  price_old = c(0,0)
  price = cm
  iter2 = 0
  maxiter2 = 2000
  while((max(abs(price-price_old)) > 1e-5) && (iter2 < maxiter2)){
    price_old = price
    price = cm + eta_f(M, channel, channel_spec, price)
    iter2 = iter2 + 1
  }
  return(price)
}

# Definindo as características
cm = c(30,30)
x_conv = c(40,40)
x_espc = c(3,3)

# Definindo a estrutura do mercado
M = diag(2)

# Calculando os preços e o market share
price_f(M, x_conv, x_espc)
share_f(x_conv, x_espc, price_f(M, x_conv, x_espc))

# Realizando a fusão
M = matrix(c(1,1,1,1), ncol = 2)

# Calculando os preços e o market share
price_f(M, x_conv, x_espc)
share_f(x_conv, x_espc, price_f(M, x_conv, x_espc))
```

## Resultados Contrafactuais
No cenário competitivo temos:

- Preço da firma 1: $p_1 = 57.43$

- Preço da firma 2: $p_2 = 52.94$

- Market share da firma 1: $ms_1 = 0.1338$

- Market share da firma 2: $ms_2 = 0.1102$

Já no cenário pós-fusão temos:

- Preço: $p_1 = p_2 = 82.57$

- Market share da firma 1: $ms_1 = 0.0801$

- Market share da firma 2: $ms_2 = 0.0521$

Após a fusão, observa-se aumento expressivo nos preços e redução da soma dos market shares, indicando que mais consumidores optam pela alternativa externa diante do encarecimento dos produtos.
